臺灣桃園地方法院刑事判決
110年度交簡上字第212號
上  訴  人  
即  被  告  黎萬昌



上列上訴人即被告因公共危險案件，不服本院中華民國110年6月
15日109年度桃交簡字第3793號刑事簡易判決（聲請簡易判決處
刑案號：臺灣桃園地方檢察署109年度偵字第6706號），提起上
訴，本院管轄之第二審合議庭判決如下：
    主  文
上訴駁回。
    事  實
一、黎萬昌明知吐氣所含酒精濃度達每公升0.25毫克以上者，不
    得駕駛動力交通工具，其於民國109年2月15日下午1時許至
    同日下午2時許，在其妹妹位於桃園市桃園區慈光街之住處
    飲用米酒，竟仍基於酒後騎車之犯意，於同日下午4時許，
    自該處騎乘車牌號碼000–558號普通重型機車離去。嗣於同
    日下午4時20分許，行經桃園市大園區濱海路3段與民生路口
    為警攔檢，並於同日下午4時27分許，經員警陳弘偉測得其
    吐氣酒精濃度達每公升0.32毫克而查獲。
二、案經桃園市政府警察局大園分局（下稱大園分局）報告臺灣
    桃園地方檢察署檢察官偵查起訴。
    理  由
一、證據能力：
（一）被告黎萬昌及檢察官就本判決所引用被告以外之人於審判
      外之言詞或書面陳述，均未於言詞辯論終結前聲明異議，
      本院審酌上開證據作成時之情況，認以之作為證據應屬適
      當，依刑事訴訟法第159條之5規定，該等證據自均有證據
      能力。
（二）本院所引用非供述證據部分，並無證據證明係公務員違背
      法定程序所取得，依刑事訴訟法第158條之4反面解釋，即
      具證據能力。
二、認定事實所憑之證據及理由：
　　訊據被告矢口否認有何犯行，辯稱：其第3次吐氣後列印出
    之單據，經員警當場宣讀酒測值為0.06MG∕L，並說「沒有過
    」即沒有超過數值，其在該單據簽名後，員警竟表示測試失
    敗要求其重測，其當時嚴重抗議為何要重測，0.32MG∕L係其
    第4次吐氣測得之酒測值，員警蒐證錄影影片有問題，是被
    剪掉或是怎麼樣，遺失該段其爭執為何要重測之畫面，惟員
    警當時既宣讀其酒測值為0.06MG∕L並說沒有過，即已行使裁
    量權表示其酒測值未超標，其有信賴保護之適用云云。經查
    ：
（一）被告於109年2月15日下午4時20分許，騎乘車號000–558號
      機車，行經前揭桃園市大園區路口時為警攔檢，並於同日
      下午4時27分許測得其吐氣酒精濃度達每公升0.32毫克乙
      節，業據證人陳弘偉於本院審理時證述明確，而被告於同
      日109年2月15日下午1時許，在其妹妹位於同市桃園區慈
      光街之住處飲用米酒之事實，亦經被告於警詢、偵訊及原
      審調查時所自承，並有桃園市政府警察局舉發違反道路交
      通管理事件通知單、酒精測定紀錄表在卷可憑，是此部分
      之事實，應堪認定。
（二）被告於上訴理由狀及本院第1次準備程序中辯稱：其當日
      實施酒精濃度測試時，前2次經員警告知失敗未列印酒測
      單，其第3次吐氣後列印出之單據，經員警當場宣讀酒測
      值為0.16MG∕L，其簽名時亦確認該單據上之酒測值係0.16
      MG∕L，若測試失敗根本不會列印單據，詎員警竟表示測試
      失敗要求其重測，其當時據理力爭表示既已有酒測數值，
      為何要重測，0.32MG∕L係其第4次吐氣測得之酒測值，其
      認為其酒測值應為0.16MG∕L，而非0.32MG∕L云云。惟查：
  １、被告當日實施酒精濃度測試時，因吹氣3次均失敗，致酒測
      器列印出單號054之酒測單，沒有測定值，酒測器顯示V06
      （測試失敗），未有被告所言曾測得酒測值0.16MG∕L之情
      事，經員警請被告再重新吹氣1次，列印出單號055酒測單
      ，測定時間為16時27分，測得酒測值為0.32MG∕L乙節，有
      員警陳弘偉製作之職務報告1份在卷可憑。而單號054之酒
      測單上載「V06」，惟未顯示測定值；單號055之酒測單上
      面則有顯示「歸零0.00MG∕L 16：27」及「測定值0.32MG∕
      L 16：27」，且該2紙酒測單均有被告之簽名一情，亦有
      前開酒精濃度檢測單2紙附卷可證。又酒測器代碼「V06」
      係已吹氣3次均未成功、取樣失敗之意，亦有大園分局110
      年9月23日園警分刑字第1100031087號函及所附之酒測器R
      BT說明代碼表在卷足佐，可見被告酒測過程中，未曾測得
      其吐氣酒精濃度係0.16MG∕L，其係經3次吹氣失敗，直到
      第4次吹氣始成功測得其酒測值為0.32MG∕L。
  ２、又經本院於第2次準備程序勘驗員警蒐證錄影畫面，結果顯
      示被告前2次吹氣均未成功，第3次吹氣時，酒測器發出長
      音逼逼聲，員警A：「再來再來…，沒有」、「測試失敗啦
      」，隨即員警A將酒測器拿至面前查看，並聽見機器列印
      聲音，員警A:「你這個...，給他看一下」、「（影片右
      下角顯示時間16：31：30）0.06而已啦，沒有過啦」，員
      警A將列印出之酒測單拿至面前查看後隨即出聲：「（影
      片右下角顯示時間16：31：53）測試失敗啦，沒有啦，測
      試失敗不行，還要再一次，測試失敗」，員警A復將酒測
      單交給員警B查看，員警B查看後左手拿著酒測單，並說:
      「吹長一點，你就吸飽氣..慢慢吐慢慢吐」，員警A伸手
      將員警B手中酒測單拿至面前再度查看，以左手指向酒測
      單上言：「對啊，測試失敗，V06」，員警B則靠近查看員
      警A所指之酒測單，隨後也出聲：「嘿啊」，員警A又再次
      查看隨即收起酒測單，並說：「吹長一點喔，不要緊張」
      ，酒測器發出長音逼逼聲後，員警A:「好」，員警A再將
      酒測器靠近被告嘴巴進行第4次吹氣，被告含住酒測器，
      酒測器發出長音逼逼聲，員警B:「再來再來，沒關係，再
      來，還有，再來一點....，聽到啪一聲就好了」，酒測器
      發出啪一聲響，員警B:「OK」，員警A將酒測器拿至其前
      方處，員警A:「我們來看喔」，員警B:「看一下喔」，員
      警A:「0.32啊（鏡頭轉朝向被告）...公共危險啊（並宣
      讀權利事項）」，員警A:「好啦，印一下」、「我們等下
      回去筆錄趕快做一做，今天就可以出來了」，被告：「幾
      點」，而在此之前被告均未說話，員警A：「今天12點以
      前就可以出來了，我們等下趕快用一用，送去那個法院那
      邊」，員警A將列印出來之酒測單拿至面前查看，隨即員
      警B也靠近查看酒測單，員警A以右手指向酒測單上内容，
      員警B一同查看，員警A:「這應該對啦喔，0.32MG/L」，
      員警A將酒測單放在前方讓被告簽名，員警A:「這邊幫我
      們簽名一下，被測人」乙節，有本院勘驗筆錄在卷足憑。
      由上可知，被告第3次吹氣時，員警A一開始出言表示「測
      試失敗」，而後雖有稱:「0.06而已啦，沒有過啦」，惟
      待員警A查看列印出之酒測單後旋表示「測試失敗」，並
      與員警B一同確認該酒測單之紀錄後，員警A又言：「測試
      失敗，V06」，復將該酒測單收起，被告此後方第4次吹氣
      酒測，並無被告所辯員警當場宣讀其酒測值係0.16MG∕L之
      情事。又被告於員警A將其第3次吹氣列印出之酒測單收起
      後，才進行第4次吹氣，其間未見被告在該酒測單上簽名
      ，且被告自第1次吹氣直到第4次吹氣測出酒測值0.32MG/L
      ，經員警陳弘偉告以權利事項並稱：「我們等下回去筆錄
      趕快做一做，今天就可以出來了」，被告方謂：「幾點」
      ，在此之前被告均未說話，未見被告有於第4次吹氣前爭
      執其已有酒測數值，為何要重測之情形，是被告所辯其有
      先確認過該單據確實記載0.16後才簽名，且其據理力爭不
      須重測未果後，方第4次吹氣云云，即與事實不符，不足
      採信。
  ３、證人陳弘偉於本院審理時證稱：該酒測器係舊式的，因為
      被告吹氣一直沒吹好，所以被告吹3次後，酒測器跳出一
      個酒測單號54號，就是V06測試失敗，因為只要吹3次沒有
      成功，它會先列印一張測試失敗，故其請被告重吹1次，
      然後酒測單號55號是0.32，該酒測器吐氣沒有到它那個秒
      數的話，不會跳數值出來，它就只會有測試失敗，然後3
      次之後，就會自動列印一張紙出來，前面2次則都不會列
      印，因為只要吹氣成功就會有很大聲「ㄉー丫」一聲，被告
      前3次吹氣都沒有成功，之後就直接列印1張紙出來，其就
      看它有一個對照表V06是「吹氣3次測試失敗」，其於現場
      有說「0.06而已，沒有過啦」，因為那個紙很模糊，當下
      第一眼瞥過去時，想說是不是0.06，後來認真一看，再去
      對應那個對照表，是顯示V06測試失敗、吹氣3次測試失敗
      ，其等只要有列印酒測單出來，都會在上面蓋職名章，測
      試失敗的也要讓被告簽名，就是順便讓被告知道，其等有
      一個相對應的1張紙，這個就是測試失敗，不然其內部會
      看為什麼這張有列印出來，卻沒有人簽名，所以都會有簽
      名、蓋章，當時被告是先吹完V06那一張後，其再請被告
      重新去吹這個0.32，然後請被告現場簽名，2張酒測單係
      同時一起簽，被告有問為什麼要簽2張，有跟被告解釋這
      就是測試失敗的意思，印象中被告就沒有再做任何爭執等
      語。考量證人陳弘偉身為執法人員，其與被告無仇恨過節
      、利害關係，且在本院審理時具結擔保其證言之可信性，
      實無甘冒偽證罪嫌，說謊誣陷被告之可能及必要，是證人
      前開證詞應屬可信，亦核與上揭本院勘驗員警蒐證畫面之
      結果相符，復有前揭單號054、055號酒精濃度檢測單在卷
      可證，足認本件係因員警使用舊式酒測器，該機器於受測
      者連續吹氣失敗3次時，會列印顯示「V06」代碼之酒測單
      ，而警方內部要求只要有列印出酒測單，都要讓受測者於
      其上簽名，陳弘偉遂將單號054、055號酒精濃度檢測單都
      交予被告簽名，故被告所辯其第3次已吹氣成功，若真係
      測試失敗，根本不會列印單據，員警也不會要其簽名云云
      ，與事實不符，顯為事後卸責之詞，難以採認。
（三）被告於本院勘驗員警蒐證錄影畫面後，行審理程序時，改
      辯稱：員警之蒐證錄影影片遺失其抗議重測之畫面，該影
      片有問題，且員警當時既宣讀其酒測值為0.06MG∕L並說沒
      有過，即已行使裁量權表示其酒測值未超標，其應有信賴
      保護之適用云云。惟查：
  １、被告先於準備程序辯稱：員警宣讀其第3次吹氣之酒測值係
      0.16，且其在該次吹氣之酒測單簽名時，也有先確認該單
      據上之酒測值係0.16；而於審理期日改辯稱：員警宣讀其
      酒測值係0.06，其聽聞後即毫不猶豫在該單據簽名云云，
      是被告就證人陳弘偉告知之酒測數值究為0.16MG∕L，抑或
      0.06MG∕L，以及其有無細看確認第3次吹氣酒測單上數值
      一事，前後供述明顯矛盾，並與前開本院勘驗員警蒐證錄
      影畫面之結果不符，其所辯顯係臨訟卸責之詞，並不足採
      。
  ２、本院行勘驗時，畫面中所有人員動作流暢、自然，形式上
      觀察，錄影畫面無遭剪接、偽造、變造或中斷之情形，並
      無被告所指影像內容有問題，可能遭剪接之情事。被告空
      言辯稱上開錄影畫面有問題，是被剪掉或是怎麼樣，遺失
      其爭執酒測值及何以要吹氣重測之畫面云云，與事實不符
      ，並無可採。
  ３、被告辯稱：員警宣讀其酒測值為0.06MG∕L並說沒有過，即
      已行使裁量權表示其酒測值未超標，其有信賴保護原則之
      適用云云。按所謂信賴保護原則，必須行政機關之行政處
      分或其他行政行為，足以引起人民信賴，及人民因信賴該
      行政行為，而有客觀上具體表現信賴之行為，然嗣後該信
      賴基礎經撤銷、廢止或變更而不復存在，始有適用。經查
      ：證人陳弘偉未看清楚酒測單之紀錄，將「V06」錯看為0
      .06，因而說出:「0.06而已啦，沒有過啦」」，待其細看
      酒測單旋更正稱「測試失敗」，自難認證人係確認被告酒
      測值為0.06MG∕L，又前後相隔僅短短23秒，且證人陳弘偉
      稱：「測試失敗」之同時，亦言：「沒有啦，測試失敗不
      行，還要再一次，測試失敗」，有本院勘驗筆錄在卷可證
      ，是證人陳弘偉所言「0.06而已啦，沒有過啦」，自不足
      作為被告信賴之基礎，況被告亦無客觀上具體表現信賴之
      行為。被告所辯實屬臨訟狡飾之詞，自不足採。
（四）至被告於言詞辯論終結後，提出陳報狀，聲請暫時停止宣
      判，請求重新開庭勘驗現場錄影檔案，調查其在前開2張
      酒測單簽名之時間，以證明證人陳弘偉偽證。惟本院已勘
      驗過員警蒐證錄影畫面，結果顯示被告第3次吹氣後至第4
      次吹氣前，其並未在第3次吹氣之酒測單上簽名，亦未爭
      執其為何要第4次吹氣重測一情，是本案事證已明，被告
      上開再開辯論及調查證據之聲請，核無必要，附此敘明。
（五）綜上所述，本件事證明確，被告犯行堪以認定，應依法論
      科。
三、論罪科刑及駁回上訴之理由
（一）罪名：
　　　核被告所為，係犯刑法第185條之3第1項第1款之罪。
（二）依累犯規定加重：　　
      按受徒刑之執行完畢，或一部之執行而赦免後，5年以內
      故意再犯有期徒刑以上之罪者，為累犯，加重本刑至1∕2
      ，刑法第47條第1項定有明文。經查：被告前因酒駕之公
      共危險案件，經本院判處有期徒刑3月確定（下稱前案）
      ，於104年10月20日執行完畢，有臺灣高等法院被告前案
      紀錄表可參，其於徒刑執行完畢後，5年內故意再犯本件
      有期徒刑以上之罪，為累犯，且被告所犯前案與本案均係
      酒駕案件，顯見被告守法意識薄弱、自我約束能力不佳，
      又依本案情節，加重最低本刑，並無被告所受刑罰超過所
      應負擔之罪責，或人身自由因此遭受過苛侵害之情形，爰
      依刑法第47條第1項規定及司法院釋字第775號解釋意旨，
      加重其刑。
（三）原審認被告事證明確，予以論罪科刑，認事用法核無違誤
      ，並以行為人之責任為基礎，審酌被告於本案行為前，已
      有酒駕之前科紀錄（累犯不重複評價），其對於酒後不能
      駕車及酒醉駕車之危險性，應有相當之認識，本更應知所
      警惕，不得再犯，本件卻仍於飲用酒類飲料後，貿然騎乘
      普通重型機車上路，危及己身安危，罔顧公眾往來之交通
      安全，並對其他用路人之生命、身體及財產造成相當程度
      之潛在危險，應予非難，且被告始終否認犯罪之犯後態度
      ，惟幸未肇事造成實害，考量其自陳大學肄業之智識程度
      、家庭經濟狀況勉持等一切情狀，量處有期徒刑4月，並
      諭知如易科罰金，以新臺幣1,000元折算1日，量刑亦屬適
      當。從而，被告提起上訴，否認犯罪指摘原判決不當，復
      於言詞辯論終結後，提出陳報狀（二）主張若認其有罪，
      請求從輕量刑，核均屬無據，其上訴為無理由，應予駁回
      。
（四）１、按受2年以下有期徒刑、拘役之宣告，而有刑法第74條
      第1項所列2款情形之一，認以暫不執行為適當者，得宣告
      2年以上5年以下之緩刑，刑法第74條第1項固定有明文。
      惟宣告緩刑，除應具備刑法第74條所定條件外，法院應就
      被告有無再犯之虞，能否由於刑罰之宣告而策其自新及有
      無可認為暫不執行刑罰為適當之情形等因素而為判斷，屬
      實體法上賦予法院得依職權裁量之事項。２、本件宣示判
      決時雖已逾被告前案104年10月20日有期徒刑執行完畢後5
      年以上，然被告分別於103年、104年犯酒駕之公共危險案
      件，經法院各判處有期徒刑3月確定，此有臺灣高等法院
      被告前案紀錄表可參，竟於前案執行完畢5年內復犯本案
      ，且犯罪後猶飾詞佼辯，若未對被告執行適當刑罰，實難
      期預防及矯正之成效，故本件自不宜宣告緩刑。是雖被告
      提出陳報狀（二）以其多年無法工作，家無恆產，其亦無
      積蓄而請求宣告緩刑，仍難認被告於本案有暫不執行為適
      當之特別情況，爰不為緩刑之諭知，併此敘明。
四、依刑事訴訟法第455條之1第1項、第3項、第368條，判決如
    主文。
本案經檢察官洪鈺勛到庭執行職務。
中　　華　　民　　國　　111 　年　　1 　　月　　21　　日
                  刑事第十三庭審判長法  官  潘怡華
                                    法  官  簡方毅
                                    法　官　王兆琳
以上正本證明與原本無異。
不得上訴。
                                    書記官　鄭哲霖
中　　華　　民　　國　　111 　年　　1 　　月　　21　　日
附錄論罪科刑法條全文：
刑法第185條之3
駕駛動力交通工具而有下列情形之一者，處2年以下有期徒刑，
得併科20萬元以下罰金：
一、吐氣所含酒精濃度達每公升0.25毫克或血液中酒精濃度達0.
    05％以上。
二、有前款以外之其他情事足認服用酒類或其他相類之物，致不
    能安全駕駛。
三、服用毒品、麻醉藥品或其他相類之物，致不能安全駕駛。
因而致人於死者，處3年以上10年以下有期徒刑；致重傷者，處1
年以上7年以下有期徒刑。
曾犯本條或陸海空軍刑法第54條之罪，經有罪判決確定或經緩起
訴處分確定，於5年內再犯第1項之罪因而致人於死者，處無期徒
刑或5年以上有期徒刑；致重傷者，處3年以上10年以下有期徒刑
。